【裁判字號】    94,訴,1026
【裁判日期】    950623
【裁判案由】    分配表異議之訴
【裁判全文】
臺灣士林地方法院民事判決              94年度訴字第1026號
原      告  丙○○
訴訟代理人  吳秀菊律師
被      告  甲○○
訴訟代理人  陳家驊律師
被      告  乙○○○
上列當事人間分配表異議之訴事件，本院於民國95年5 月23日言
詞辯論終結，判決如下：
    主  文
原告之訴駁回。
訴訟費用由原告負擔。
    事實及理由
一、原告主張：原告前對債務人即被告乙○○○聲請強制執行，
    由鈞院以93年度執字第15962 號拍賣抵押物事件，查封被告
    乙○○○所有，坐落台北市○○區○○段3 小段第751 、75
    1-1 地號土地（權利範圍均為1/4） ，及其上門牌號碼台北
    市南港區○○○路40巷7 號2 樓房屋（以下簡稱系爭不動產
    ），經拍定後，就拍賣所得價金新台幣（下同）638 萬元進
    行分配。原告於系爭不動產設定有最高限額480 萬元抵押權
    ，而依前開執行事件之分配表，原告僅受分配480 萬元，而
    餘額948,291 元，分配予第二順位抵押權人即被告甲○○。
    惟原告聲請本件強制執行之債權，僅本金即達500 萬元，實
    已逾所設定之最高限額抵押權金額480 萬元，且原告對被告
    乙○○○尚有另件債權未受清償，再參以被告甲○○與被告
    乙○○○間，雖就前開查封不動產設有第二順位最高限額抵
    押權260 萬元，然其等間實無債權債務關係，且係以共謀謊
    報所有權狀遺失之方式，而虛偽設定抵押權，故被告甲○○
    並無參與分配及受領分配金額之權利，從而前開執行事件分
    配表中，被告甲○○可得受分配之金額948,291 元應予剔除
    ，發還被告乙○○○，以利原告以其他執行名義再加以查封
    或聲請參與分配等語，為此提起分配表異議之訴，原告並聲
    明：本院93年度執字第15962 號拍賣抵押物執行事件94年11
    月1 日分配表，就被告乙○○○財產拍賣所得價金，被告甲
    ○○受優先分配之948,291元應予剔除。
二、被告則以：
（一）被告甲○○則以：被告乙○○○陸續向其借款，為確保債
      權，乃為抵押權之設定登記，故被告甲○○與乙○○○間
      ，確有債權債務關係。而系爭不動產之所有權狀，係原告
      之母徐素華向被告乙○○○以代為出賣系爭不動產為由取
      走未還，嗣又告知遺失，被告乙○○○始申請補發，並非
      虛偽等語，資為抗辯。
（二）被告乙○○○則以：原告對被告乙○○○實無任何債權存
      在，且其最高限額抵押權480 萬元，已受足額分配，其空
      言借款本金為500 萬元及尚有其他債權，並非實在。而被
      告乙○○○於配偶去世後，因孩子生病，生活艱困，為此
      多次向被告甲○○借款，原告任意攻擊，謂無債權債務關
      係存在，均無理由。
（三）被告並均聲明駁回原告之訴。
三、原告主張其對被告乙○○○聲請強制執行，由本院以93年度
    執字第15962 號拍賣抵押物事件，查封被告乙○○○所有之
    系爭不動產拍賣，並就拍賣所得價金638 萬元進行分配，原
    告因於系爭不動產設定有最高限額480 萬元抵押權，而依本
    院以94年11月1 日士院93執簡字第15962 號更正分配表通知
    所附分配表，受優先分配480 萬元，並將扣除執行費及土地
    增值稅後之餘額948,291 元，分配予第二順位抵押權人即被
    告甲○○等情，業據本院調閱同院93年度執字第15962 號案
    卷查明屬實，且為被告所不爭，故原告此部分之主張，應堪
    認為真正。
四、原告主張對被告乙○○○尚有債權未受償，及被告甲○○與
    被告乙○○○間並無債權債務關係存在等情，雖據原告提出
    本票、存證信函、支付命令聲請狀、匯款申請書、支票、退
    票理由單、台北市政府警察局南港分局偵詢筆錄、台北市松
    山地政事務所函為證，然為被告所否認，並以前開情詞置辯
    ，經查：
（一）按債權人或債務人對於分配表所載各債權人之債權或分配
      金額有不同意者，應於分配期日1 日前，向執行法院提出
      書狀，聲明異議。異議未終結者，為異議之債權人或債務
      人，得向執行法院對為反對陳述之債權人或債務人提起分
      配表異議之訴，強制執行法第39條第1 項、第41條第1 項
      前段分別定有明文。次按分配表異議之訴勝訴確定時，應
      宣示變更原分配表，或撤銷原分配表重新製作分配表，性
      質上為形成訴訟，訴訟標的為對分配表之異議權，故判決
      結果對原告與被告債權之存否，並無既判力。是苟原告對
      分配表所載被告債權額不同意，然自己分配額並不增加者
      ，仍應認並無對分配表異議之利益，所提分配表異議之訴
      為無理由，合先敘明。
（二）本件原告係本院民事執行處93年度執字第15962 號執行事
      件之執行債權人，其就本院民事執行處前開分配，以前揭
      原因事實聲明異議，嗣並提起本訴主張被告甲○○受分配
      金額948,291 元應予剔除云云，惟原告於前開執行事件所
      據以聲請強制執行之執行名義，為本院93年度拍字第1號
      拍賣抵押物裁定，此有該裁定及確定證明書在卷可稽，而
      拍賣抵押物之裁定，乃為對物之執行名義，故執此執行名
      義，債權人僅得聲請就裁定所示之抵押物強制執行，如為
      最高限額抵押權，應以最高限額內實際發生之債權額為擔
      保範圍，如發生債權本金、利息、違約金、合併超過最高
      限額時，其超過部分，即無優先受償之權，且其不足受償
      部分，亦不得請求發給債權憑證，亦不得依拍賣抵押物之
      裁定，對債務人之其他財產執行。本件原告就被告乙○○
      ○所有之系爭不動產拍賣所得價金，已於抵押權登記之最
      高限額即480 萬元範圍內，受分配清償等情，有前開分配
      表可據，亦為原告所不爭執，故依前開說明，原告就前開
      拍賣抵押物裁定所示系爭不動產所擔保之債權，業受全額
      分配完畢，應堪認定。
（三）原告雖主張其對被告乙○○○尚有債權未受清償，惟查，
      原告亦自承相關民事案件仍於法院審理中，且依原告所提
      出之支付命令聲請狀以觀，該債權人為原告之母徐素華，
      而非原告，此有該支付命令聲請狀附卷可稽，而於本案言
      詞辯論終結前，原告除前開拍賣抵押物裁定外，並未提出
      其他可供聲請強制執行或參與分配之執行名義，及其具有
      有擔保物權或優先受償權之權利證明文件，縱認原告主張
      其仍有其他債權未獲清償，且被告甲○○對被告乙○○○
      間確無債權存在屬實，然依強制執行法第4 條、第34條第
      1 項、第2 項之規定，原告亦無從於相關執行程序中聲明
      債權而分配受償。且因分配表異議之訴乃形成之訴，法院
      係就原告是否有此異議權而為審酌，就被告乙○○○及甲
      ○○間債權額多寡之認定原無既判力，原告無執行名義，
      無從就抵押權登記最高限額480 萬以外，而增加受分配之
      金額，是以其縱就被告間債權存否存有異議，亦應認原告
      並無對分配表異議之利益可言，所提分配表異議之訴為無
      理由。
五、從而，原告以前揭原因事實，就本院民事執行處93年度執字
    第15962 號事件94年11月1 日更正分配表通知書所附分配表
    提起異議之訴，為無理由，應予駁回。
六、本件事證已臻明確，兩造其餘主張、陳述及所提之證據，經
    審酌均與本院前揭判斷不生影響，爰不一一詳予論述，附此
    敘明。
七、據上論結，原告之訴為無理由，並依民事訴訟法第78條判決
    如主文。
中    華    民    國    95    年    6     月    23    日
                  民事第一庭  法  官  劉穎怡
以上正本證明與原本無異。
如對本判決上訴須於判決送達後20日內向本院提出上訴狀。
中    華    民    國    95    年    6     月    26    日
                              書記官  陳玉敏


司法院資訊處製作；財團法人民間司法改革基金會備份。
